【裁判字號】    89,易,304
【裁判日期】    890315
【裁判案由】    贓物
【裁判全文】
臺灣臺中地方法院刑事判決                          八十九年度易字第三四號
    公  訴  人  臺灣臺中地方法院檢察署檢察官
    被      告  甲○○
    被      告  丙○○
右列被告等因贓物案件，經檢察官提起公訴（八十八年度偵字第二三八○○號），本
院判決如左：
    主  文
丙○○收受贓物，處有期徒刑伍月，如易科罰金以參佰元折算壹日。
甲○○無罪。
    事  實
一、丙○○於民國八十八年七月底某日，在台中縣烏日鄉○○路九十五號住處，對於
    綽號「阿西」之不詳姓名男子所交付之未懸掛車牌之引擎號碼Ｒ２Ｚ０１３９６
    Ｋ號之自用小客貨車一輛（該車之車牌號碼為ＯＤ─一二二三號，係世鋒工業股
    份有限公司所有，於八十七年十二月二十六日上午六時許，在台中縣清水鎮○○
    路一○○號前失竊）為來源不明之贓物有認識，竟仍予收受，並改懸掛其妻許秀
    婷所有已報廢之ＱＲ─四七九○號自用小客車之車牌。其後，於八十八年十月十
    日晚間，在其住處將該車借予不知情之友人甲○○（詳如後述）使用。嗣於翌日
    （十一日）淩晨零時十五分許，甲○○駕駛該車，途經苗栗縣後龍鎮○○街九十
    六號前，當場為警查獲，始查知上情。
二案經苗栗縣警察局竹南分局報告台灣苗栗地方法院檢察署呈請台灣高等法院台中
    分院檢察署令轉台灣台中地方法院檢察署檢察官偵查起訴。
    理  由
壹、有罪部分：
一、訊據被告丙○○固坦承於於右揭時、地自綽號「阿西」之男子取得上開自用小客
    貨車，惟矢口否認有何收受贓物之犯行，辯稱：當初係綽號「阿西」之男子來向
    伊借錢，便將該車停在伊住處借伊使用，且綽號「阿西」之男子說該車之車牌及
    行車執照均被吊扣，故未懸掛車牌，亦無行車執照，便將伊妻已報廢之車輛車牌
    改懸掛在該車上，伊並不知道該車係贓物云云。然查上開自用小客貨車一輛係世
    鋒工業股份有限公司所有，而於八十七年十二月二十六日上午六時許，在台中縣
    清水鎮○○路一○○號前失竊乙節，業據被害人世鋒工業股份有限公司之人員乙
    ○○於警訊中證述綦詳，並有車輛竊盜、車牌失竊資料個別查詢報表─查詢車輛
    認可資料及贓物認領保管單各一紙在卷可稽，該自用小客貨車自屬贓物無疑。又
    被告丙○○與綽號「阿西」之男子並非熟識，被告目前已無法找到綽號「阿西」
    之男子，且綽號「阿西」之男子於交付該自用小客貨車時，並未同時交付該自用
    小客貨車之證照，該車亦未懸掛車牌，其後始改懸掛其妻已報廢之車輛車牌於該
    車上矇混使用等情，業據被告丙○○自承在卷，足認被告丙○○於收受本件自用
    小客貨車之時，主觀上對該車係來源不明之贓車已有認識。是被告丙○○事後所
    辯，應屬卸責之詞，不足採信。本件事證明確，被告丙○○之犯行洵堪認定。
二、核被告丙○○所為，係犯刑法第三百四十九條第一項收受贓物罪。受審酌被告丙
    ○○之素行、犯罪之動機、手段、所生危害及犯後態度等一切情狀，量處如主文
    所示之刑，並諭知易科罰金之折算標準，以示懲儆。
貳、無罪部分：
一、公訴意旨略以：被告甲○○明知上開自用小客貨車之為來源不明之贓車，竟仍於
    八十八年十月十日向被告丙○○借得該車。嗣於翌日淩晨零時十五分許，被告甲
    ○○駕駛該車，途經苗栗縣後龍鎮○○街九十六號前，當場為警查獲，因認被告
    甲○○同涉有刑法第三百四十九條第一項收受贓物之罪嫌。
二、按犯罪事實應依證據認定之，無證據不得推定其犯罪事實；不能證明被告犯罪者
    ，應諭知無罪之判決，刑事訴訟法第一百五十四條、第三百零一條第一項分別定
    有明文。次按認定不利於被告之事實，須依積極證據，苟積極證據不足為不利於
    被告事實之認定時，即應為有利於被告之認定，更不必有何有利之證據；認定犯
    罪事實所憑之證據，雖不以直接證據為限，間接證據亦包括在內，然而無論直接
    或間接證據，其為訴訟上之證明，須於通常一般之人均不致有所懷疑，而得確信
    為真實之程度者，始得據為有罪之認定，倘其證明尚未達於此一程度，而有合理
    性懷疑存在時，即不得遽認被告犯罪。又刑事訴訟法之被告依法並無自證無罪之
    義務，若控罪所憑之積極證據，在生活經驗上尚不足以排除其他有利被告之合理
    推斷，致不足以證明犯罪事實時，仍不能因被告否認犯罪之辯解不成立，資為無
    視積極證據不足之理由，最高法院分別著有三十年上字第八一六號、七十六年台
    上字第四九八六號、三十年上字第四八二號、三十年上字第一八三一號判例可資
    參照。又刑法上之收受贓物罪，以知情而收受為要件，亦即行為人須具有犯罪之
    故意，於收受之初，即認識其為贓物者，始克相當。
三、本件公訴意旨認被告甲○○涉嫌收受贓物罪，無非係以被告甲○○自承渠於收受
    被告丙○○交付上開贓車時，被告丙○○並未交付該自用小客車之出廠來源證件
    及行車執照等證明文件，且該車並無車牌；按一般駕駛機動車輛者，需持有上開
    證明文件，若無該證明文件，依一般人之知識經驗，已足認定該車確有問題，而
    本件被告甲○○於受交付扣案車輛時，既未要求取得上述證件，竟甘冒危險而予
    收受該車輛使用，其具有贓物之認識，並不違常情為其論據。
四、訊據被告甲○○固坦承於於右揭時、地向被告丙○○借得上開自用小客貨車，惟
    矢口否認有何收受贓物之犯行，辯稱：伊與丙○○係朋友，在丙○○住處見到該
    自用小客貨車，便向他借開一下子，伊並不知道該車係贓車等語。經查被告甲○
    ○確係於八十八年十月十日晚間，向被告丙○○借得該車，旋於翌日（十一日）
    淩晨零時十五分許即為警查獲，且被告丙○○於借車時，亦未告知被告甲○○該
    車之來源等節，已據被告丙○○供述綦詳，復有苗栗縣警察局竹南分局解送人犯
    報告書一份附卷足憑，顯見被告甲○○確不知該車之來源，且借用該車僅有數小
    時之久。又公訴人以被告甲○○借車時未要求被告丙○○交付行車執照，而被告
    丙○○亦未主動交付行車執照，因認被告甲○○於收受該車時顯有贓物之認識，
    惟以上開質疑而臆測認被告甲○○對該車有贓物之認識，尚嫌速斷。蓋借車與購
    買汽車不同，購車者需取得出賣人交付之證照以供過戶及查驗，倘未交付證照而
    買受贓車者，自可認買受人有贓物之認識，而一時借用汽車者，固多有要求交付
    行車執照以供警察攔檢查驗者，惟行車未帶行車執照、違反交通規則之駕駛人所
    在多有，一時急用借車時未時交付行車執照，實難即推論借用者對借用車輛是否
    為贓物有所認識。被告甲○○借車未同時向被告丙○○索取行車執照，固可非議
    ，惟實難依此即謂被告係以背於道路交通安全規則，而為被告甲○○不利之認定
    。是以亦尚乏實據可認被告甲○○於借用當時對該車輛為贓物有所認識。被告甲
    ○○辯稱不知所借用之自用小客貨車為贓物，應可採信。從而，揆諸首揭法條規
    定及判例意旨，自難對被告甲○○以收受贓物罪責相繩。此外，復查無其他積極
    證據，足認被告甲○○有何上開犯行，不能證明被告犯罪，自應為無罪之諭知。
據上論斷，應依刑事訴訟法第二百九十九條第一項前段、第三百零一條第一項，刑法
第三百四十九條第一項、第四十一條、罰金罰鍰提高標準條例第一條前段、第二條，
判決如主文。
中      華      民      國    八十九    年      三      月     十五     日
          台灣台中地方法院刑事第六庭
                                      法  官    許  秀  芬
右正本證明與原本無異。
如不服本判決，應於判決送達後十日內向本院提出上訴狀，上訴於臺灣高等法院臺中
分院( 須附繕本 )。
                                      書記官
中      華      民      國    八十九    年      三      月     十六     日
附錄︰
刑法第三百四十九條第一項
收受贓物者，處三年以下有期徒刑、拘役或五百元以下罰金。


司法院資訊處製作；財團法人民間司法改革基金會備份。
